臺灣高等法院高雄分院刑事判決　　　　96年度上訴字第2160號
上　訴　人　台灣高雄地方法院檢察署檢察官
被　　　告　戊○○
　　　　　　　　　　（現於臺灣高雄戒治所戒治中）
指定辯護人　本院公設辯護人于欣潔
上列上訴人因被告強盜等案件，不服臺灣高雄地方法院96年度訴
字第2109號中華民國96年8 月16日第一審判決（起訴案號：臺灣
高雄地方法院檢察署95年度偵字第24062 號），提起上訴，本院
判決如下：
    主  文
原判決撤銷。
戊○○犯攜帶兇器竊盜罪，處有期徒刑柒月，減為有期徒刑參月
又拾伍日；又犯攜帶兇器強盜罪，處有期徒刑參年柒月，減為有
期徒刑壹年玖月又拾伍日，扣案黑色空氣手槍壹把、安全帽壹頂
均沒收；又犯攜帶兇器強盜罪，處有期徒刑柒年陸月，上開扣案
黑色空氣手槍壹把、安全帽壹頂均沒收。應執行有期徒刑玖年陸
月，扣案黑色空氣手槍壹把、安全帽壹頂均沒收。
    事  實
一、戊○○因缺錢花用，竟意圖為自己不法之所有，於95年9 月
    3 日上午4 時12分許，戴其所有之口罩、安全帽及攜帶其所
    有客觀上對人之生命、身體具有危險性可供兇器使用不具殺
    傷力黑色仿半自動手槍外型製造之空氣手槍1 把，至高雄縣
    大社鄉○○○路98號假期休閒汽車旅館櫃檯，向服務人員乙○○佯稱要休息，再趁乙○○不注意之際，持上開黑色空氣
    手槍1 把指向乙○○左頸，以此強暴方式使乙○○心生畏懼
    至不能抗拒，而任由戊○○從櫃檯抽屜內取走新台幣（下同
    ）4 萬5 千500 元，戊○○得手後即騎車逃逸，而後將強取
    所得財物花用殆盡。戊○○復因缺錢花用，另行起意，意圖
    為自己不法之所有，攜帶其所有客觀上對人之生命、身體具
    有危險性可供兇器使用之金屬板手1 枝，先於95年9 月8 日
    中午12時許，在高雄市○○區○○路278 巷28號前，以上開
    扳手拆卸而竊取甲○○所有XXU-003 號重型機車車牌1 面得
    手，而後懸掛在其向友人張信裕借得原車牌OKK-923 號之重
    型機車上，扳手則於途中丟棄。續於95年9 月8 日下午2 時
    許，戴上開口罩、安全帽及攜帶上開黑色空氣手槍1 把，騎
    乘懸掛XXU-003 號車牌（原車牌OKK-923 號）機車，至高雄
    市○○區○○街86號金哈妮汽車旅館櫃檯，向服務人員丙○○佯稱要休息，而後趁丙○○不注意之際，一手持上開黑色
    空氣手槍1 把，另一手掐住丙○○脖子，將丙○○強推入櫃
    檯內，仍持上開黑色空氣手槍1 把指向櫃檯內之丙○○及會
    計丁○○，喝令不要動、不要叫，以此強暴方式使丙○○及
    丁○○心生畏懼至不能抗拒，任由戊○○取走櫃檯抽屜內之
    現金2 萬零55元，戊○○得手後騎車逃逸，並於途中將口罩
    丟棄，再將懸掛XXU-003 號車牌（原車牌OKK-923 號）機車
    放置高雄市○○○路底人行道上。嗣經警循金哈妮汽車旅館
    錄影帶查知XXU-003 號車牌，復於高雄市○○○路底人行道
    上發現懸掛XXU-003 號車牌機車，乃在旁守候。95年9 月9
    日上午6 時58分許，戊○○前往上開機車放置處騎乘機車之
    際，經守候之員警攔查，戊○○即騎機車逃離，隨後在高雄
    市○○區○○路5 巷19號前，為警逮獲，扣得戊○○所有安
    全帽1 頂，並起出甲○○所有XXU-003 號車牌1 面、強盜所
    得剩餘現金1 千700 元。戊○○復帶警至高雄縣大樹鄉○○
    村○○路湖底一巷9 之1 號友人張信裕住處，扣得上開戊○○所有黑色空氣手槍1 把。戊○○於受員警詢問之時，在有
    偵查犯罪職權之公務員或機關發覺前，復自首強取假期休閒
    汽車旅館財物及接受裁判，始查知該情。
二、案經高雄市政府警察局左營分局報請臺灣高雄地方法院檢察
    署檢察官偵查後起訴。
    理  由
一、證人乙○○、丙○○於偵查中具結後所為陳述，雖性質上亦
    屬審判外之陳述。惟實務運作時，偵查中檢察官向被告以外
    之人所取得之陳述，原則上均能遵守法律規定，不致違法取
    供，其可信性極高，為兼顧理論與實務，乃於修正刑事訴訟
    法時，增列第159 條之1 第2 項，明定被告以外之人於偵查
    中向檢察官所為陳述，除顯有不可信之情況者外，得為證據
    。本院審酌證人於乙○○、丙○○於偵查係陳述自身經歷之
    事，而該自身經歷之事與陳述時間相距非久，發生錯誤之危
    險較少，復無其他資料足佐證人乙○○、丙○○有受誘導或
    不當詢問之情形，被告復未曾陳述證人乙○○、丙○○於偵
    查中陳述有何顯有不可信之情況，依刑事訴訟法第159 條之
    1 第2 項規定，上開證人應有證據能力。又贓物認領保管單
    、車牌協尋單固係被告以外之人於審判外之陳述，但已經檢
    察官、被告、辯護人於準備程序同意作為證據，且於言詞辯
    論終結前亦未聲明異議，本院審酌其錯誤性及虛偽性亦較無
    可能，是依該書面陳述作成時之情況，即認為適當，依刑事
    訴訟法第159 條之5 第2 項規定，自得為證據。
二、上開事實，業據證人乙○○、丙○○於偵查中結證明確 (見
    偵卷第26～27頁），並有安全帽1 頂、黑色空氣具手槍1 把
    、XXU-003 號車牌1 面、現金1 千700 元扣案及贓物認領保
    管單、金哈妮汽車旅館櫃檯監視錄影光碟、翻拍照片、假期
    休閒汽車旅館櫃檯監視錄影光碟、車牌協尋單附卷可佐 (見
    警卷第54～55、58、61頁、偵卷第42、43頁證物袋）。再被
    告戊○○亦陳述上情在卷，核與上開各證據相符，被告戊○○之自白即堪信為真實。又被告持以拆卸車牌之板手，乃為
    堅硬之金屬，此為一般眾所周知，故客觀上可對人之生命、
    身體具有危險性而可供兇器使用。另扣案黑色空氣手槍係仿
    半自動手槍外型製造之空氣手槍，經實際試射可發射直徑約
    6mm 之彈丸，惟動能甚微，認無殺傷力，固有高雄縣政府警
    察局96年8 月10日高縣警鑑字第0960083115號槍彈鑑定書可
    佐（見原審卷第77～80頁），但扣案黑色空氣手槍長約19公
    分，高約14公分，槍管為金屬材質，內襯金屬管，重530 公
    克，已經本院當庭勘驗在卷 (見本院卷第65頁），是客觀上
    亦可對人之生命、身體具有危險性而可供兇器使用自明。從
    而，被告攜帶扳手竊取車牌及先後2 次攜帶扣案黑色空氣手
    槍強取財物，事證明確，犯行堪以認定。
三、核被告戊○○先後2 次攜帶扣案黑色空氣手槍強取財物，所
    為均係犯刑法第330 條第1 項之加重強盜罪。檢察官起訴被
    告係犯刑法第328 條第1 項之強盜罪嫌，尚有未洽，然起訴
    事實同一，本院自得變更起訴法條逕予審判。再被告戊○○
    竊取車牌，所為係犯刑法第321 條第1 項第3 款之加重竊盜
    罪。被告所犯上開3 罪間，時間不同，犯意各別，應分論併
    罰。又被告於受員警詢問之時，在有偵查犯罪職權之公務員
    或機關發覺前，自首強取假期休閒汽車旅館財物及接受裁判
    ，已經證人即警員黃崑臨在原審結證在卷（見原審卷第53頁
    ），乃依刑法第62條前段之規定減輕其刑。
四、原審以被告事證明確，予以論罪科刑，固非無見。惟查：(一)
    被告攜帶扣案黑色空氣手槍強取財物，係犯刑法第330 條第
    1 項之加重強盜罪，已如前述，原審判決認被告係犯刑法第
    328 條第1 項之強盜罪，即有疏誤。(二)被告竊取他人車牌懸
    掛，再騎乘該機車強盜，其竊取車牌犯行及強盜犯行，時間
    不同，犯意各別，有各自分離數行為，侵害數個不同法益，
    應成立數罪，分論併罰。原審判決認係想像競合犯，尚有未
    當。(三)被告自首強取假期休閒汽車旅館財物犯行部分，應依
    中華民國96年罪犯減刑條例第5 條規定減刑。原審判決未依
    法減刑，即有違誤。檢察官上訴意旨指摘原判決不當，為有
    理由，自應由本院將原審判決撤銷改判。爰審酌被告前曾因
    懲治盜匪條例、肅清煙毒條例、妨害兵役等案件，經法院分
    別判處有期徒刑10年6 月、3 年6 月、5 月確定，接續執行
    後，甫於93年1 月20日假釋出監，有被告前案紀錄表附卷可
    憑，竟不知警惕，於假釋期間，因缺錢花用，不思以正當方
    法謀生，仍2 次攜帶扣案黑色空氣手槍強取他人財物，造成
    被害人身心恐懼，嚴重影響社會治安，且竊取車牌逃避查緝
    ，惡性非輕，惟念及被告行為後坦承錯誤，強取之財非甚鉅
    ，亦未傷害他人等一切情狀，各量處如主文所示之宣告刑，
    其中加重竊盜犯行，其犯罪時間在中華民國96年4 月24日以
    前，應依中華民國96年罪犯減刑條例第2 條第1 項第3 款規
    定減刑如主文所示減得之刑，其中被告強取假期休閒汽車旅
    館財物犯行部分，其在中華民國96年罪犯減刑條例96年7 月
    16日施行前自首，應依中華民國96年罪犯減刑條例第5 條規
    定減刑如主文所示減得之刑，被告所犯3 罪並定其應執行刑
    。扣案之黑色空氣手槍1 把及安全帽1 頂均係被告所有供強
    盜所用之物，業經被告陳述在卷，故均依刑法第38條第1 項
    第2 款之規定宣告沒收。未扣案之被告所有扳手1 枝及口罩
    1 個已經丟棄滅失，亦經被告陳明 (見警卷第9 頁、偵卷第
    6 頁），故均不宣告沒收。
據上論結，應依刑事訴訟法第369 條第1 項前段、第364 條、第
299 條第1 項前段、第300 條，刑法第330 條第1 項、第321 條
第1 項第3 款、第62條前段、第51條第5 款、第38條第1 項第2
款，中華民國96年罪犯減刑條例第2 條第1 項第3 款、第5 條、
第7 條、第11條，判決如主文。
本案經檢察官林敏惠到庭執行職務。
中　　華　　民　　國　　96　　年　　12　　月　　31　　日
                  刑事第八庭    審判長法  官   李炫德
                                      法  官   陳志銘
                                      法  官   郭玫利
以上正本證明與原本無異。
如不服本判決應於收受本判決後10日內向本院提出上訴書狀，其
未敘述上訴理由者，並得於提起上訴後10日內向本院補提理由書
狀（均須按他造當事人之人數附繕本）「切勿逕送上級法院」。
中　　華　　民　　國　　96　　年　　12　　月　　31　　日
　　　　　　　　　　　　　　　　　　　書記官   楊茱宜
附錄本件判決論罪科刑法條
中華民國刑法第321條第1項第3款：
犯竊盜罪而有左列情形之一者，處6 月以上、5 年以下有期徒刑
：
三  攜帶兇器而犯之者。
中華民國刑法第330條第1項：
犯強盜罪而有第321 條第1 項各款情形之一者，處7 年以上有期
徒刑。
